臺灣高等法院刑事判決　　　　　　　　　　　　　九十一年度交上易字第三四號
　　上　訴　人　臺灣宜蘭地方法院檢察署檢察官
　　被　　　告　甲○○
右上訴人因被告公共危險案件，不服臺灣宜蘭地方法院九十一年度交易字第二四號，
中華民國九十一年七月三十一日第一審判決（起訴案號：臺灣宜蘭地方法院檢察署九
十年度偵字第三三八六號）提起上訴，本院判決如左：
    主  文
上訴駁回。
    理  由
一、本案經本院審理結果，認為第一審認定被告甲○○被訴公共危險部分無罪，經核
    並無不合，並引用第一審判決書記載之理由。（如附件）
二、檢察官上訴意旨略以：
    (一)本件被告之血液經檢驗其血液中之酒精濃度為四十六點九五（mg／dl），與行
      政院國軍退役官兵輔導委員會臺北榮民總醫院八十八年八月五日（八八）北總
      內字第二六八六八號函示之達輕度協調功能降低之血液中酒精濃度達五十（mg
      ／dl）標準，相去不遠，且本件車禍發生時間為九十年九月九日十一時五十五
      分，而被告接受抽血檢驗之時間為當日十二時四十四分，有羅東博愛醫院血液
      檢驗報告一份在可稽，二者相隔近一小時，則被告於肇事時，其血液中之酒精
      濃度是否確未超過五十（mg／dl），誠有疑義。
    (二)本院八十八年度上易字第五一０六號判決理由由二所引用學者著作認為：有關
      血液中、、呼氣中酒精之濃度對汽車駕駛人之影響，如血液中酒精在三十至五
      十（mg／dl）時，駕駛能力變差，則本件被告血液中之酒精濃度於工事發故一
      小時後，仍達四十六點九五（mg／dl），則可否謂被告仍能安全駕駛動力交通
      工具。
    (三)本件車禍經送鑑定及覆議後，均認定被告酒後駕駛重機車行經無號誌路口
      .... ，為肇事主因」，原判決就此鑑定及覆議結果何以不採，未見其敘明理
      由。
三、本院查：
    (一)按刑法第一百八十五條之三所規定：「服用酒類，不能安全駕駛動力交通工具
      而駕駛者」，其構成要件係「服用酒類」、「不能安全駕駛動力交通工具而駕
      駛」，至於飲用酒類後如何程度始能謂「不能安全駕駛動力交通工具而駕駛」
      部分，依台灣高等法院檢察署所彙編之刑法第一百八十五條之三酒後駕車「不
      能安全駕駛」認定標準之相關論文資料一書中，台大醫學院吳木榮醫師、台北
      醫學院附設醫院蔡尚穎醫師、中央警察大學交通學系暨交通管理研究所程玉傑
      先生、蔡中志教授等人於彼等之研究著作中，均對血液中、呼氣中酒精之濃度
      對汽車駕駛人之影響提出報告，如血液中酒精在30-50mg/dl時，駕駛能力變差
      ，在50-100mg/dl時，多話、大笑、感覺障礙，100-150mg/dl時，說話含糊、
      腳步不穩、可能會噁心，150-200mg/dl時，明顯酒醉、噁心、步履蹣跚（而呼
      氣酒精濃度與血液中酒精濃度比為二千比一至二千三百比一），本件被告血液
      中之酒精濃度為四十六點九五（mg／dl），依上所述，僅為「駕駛能力變差」
      ，與「不能安全駕駛動力交通工具」，尚有差距。
    (二)再被告血液中之酒精濃度為四十六點九五（mg／dl），亦未達行政院國軍退役
      官兵輔導委員會臺北榮民總醫院八十八年八月五日（八八）北總內字第二六八
      六八號函示之血液中酒精濃度達五十（mg／dl）時，有達輕度協調功能降低之
      情形。
    (三)台灣省基宜區車輛行車事故鑑定委員會基宜鑑字第九００七八八號鑑定意見書
      固認定「被告酒後駕駛重機車行經無號誌路口，屬左方車未停讓右方黃車先行
      ，致與黃車撞及，為肇事主因」，台灣省車輛行車事故覆議鑑定委員會雖亦同
      意原鑑定意見（偵查卷第二十五頁、原審卷第三十頁），惟前開鑑定及覆議意
      見僅認定被告酒後駕駛重機車行經無號誌路口，屬左方車未停車讓右方車先行
      ，為肇事主因，並未觸及被告能否「安全駕駛動力交通工具」之問題，究不能
      以此遽為認定被告於飲用酒類後駕車，已達不能安全駕駛動力交通工具之狀態
      。
四、綜上所述，並無證據足以證明被告有公訴人所指共公危險之犯行，不能證明被告
    有此部分犯罪，原審就此部分諭知被告無罪之判決，並無違誤，檢察官之上訴為
    無理由，應予駁回。
據上論斷，應依刑事訴訟法第三百六十八條、第三百七十三條，判決如主文。
本案經檢察官呂光華到庭執行職務。
中      華      民      國      九十一      年    十    月    二十九    日
                              臺灣高等法院刑事第二十四庭
                                  審判長法  官  陳  貽  男
                                        法  官  王  炳  梁
                                        法  官  李  世  貴
右正本證明與原本無異。
不得上訴。
                          書記官  魏  汝  萍
中      華      民      國      九十一      年    十    月    二十九    日
附件：
臺灣宜蘭地方法院刑事判決                          九十一年度交易字第二四號
    公  訴  人  臺灣宜蘭地方法院檢察署檢察官
    被      告  甲○○  男  六十一歲（民國○○年○月○○○日生）
                        住宜蘭縣宜蘭市○○路三十四之三號三樓
                        身分證統一編號：Ｇ一三一四七六六號
                黃素真  女  四十三歲（民國○○○年○月○○日生）
                        住宜蘭縣宜蘭市○○路○段一三七號
                        身分證統一編號：Ｇ二二三一六九七三號
右列被告因公共危險等案件，經檢察官提起公訴（九十年度偵字第三三八六號），本
院判決如左：
    主  文
甲○○被訴公共危險部分無罪。
甲○○、黃素貞被訴過失傷害部分公訴不受理。
    理  由
一、公訴意旨略以：被告甲○○於民國九十年九月九日晚間，在宜蘭市梅洲里飲用數
    量不詳之保力達加米酒後，已不能安全駕駛動力交通工具，仍於同年月十日中午
    ，騎乘車牌號碼ＧＲＤ—０八六號機車，沿宜蘭市○○路往津梅路（即北往南）
    方向行駛，於同日上午十一時五十五分許，應注意車前狀況，並隨時採取必要之
    安全措施，依當時情形能注意而疏未注意，致與沿宜蘭市○○路往堤防道路，駕
    駛車牌號碼ＩＡ—七四００號自用小貨車，亦疏未注意車前狀況之被告黃素貞發
    生撞擊，被告甲○○因此受有右股骨骨折、左股骨骨折、右側第四、五、六、七
    、八肋骨骨折併胸腔積血之傷害，被告黃素貞則受有第八肋骨輕微裂痕之傷害，
    因認被告甲○○涉有刑法第二百八十四條第一項前段之過失傷害罪嫌及刑法第一
    百八十五條之三之酒醉駕車罪嫌，被告黃素貞涉有刑法第二百八十四條第一項前
    段之過失傷害罪嫌等語。
二、被訴公共危險即飲用酒類不能安全駕駛動力交通工具而駕駛罪部分：
    （一）按犯罪事實應依證據認定之，無證據不得推定其犯罪事實，為刑事訴訟法
          第一百五十四條所明定。再告訴人之告訴，係以使被告受刑事訴訟為目的
          ，是其陳述是否與事實相符，仍應調查其他證據以資審認；且認定不利於
          被告之事實，須依積極證據，苟積極證據不足為不利於被告事實之認定時
          ，即應為有利於被告之認定，更不必有何有利之證據，最高法院五十二年
          臺上字第一三○○號及三十年上字第八一六號分別著有判例可資參照。
    （二）本件公訴人認被告涉有公共危險之犯行，係以被告於酒後駕車並肇事，及
          宜蘭縣羅東博愛醫院診斷證明書、血液中酒精濃度檢測單等為其所憑之論
          據。訊據被告甲○○則堅決否認其事，辯稱：當天我沒有喝酒，我騎機車
          被她撞倒等語。經查：被告甲○○於九十年九月十日車禍事故發生後採集
          之血液經檢驗其血液中之酒精濃度為四十六點九五（mg／dl），而於血液
          中酒精濃度達五十（mg／dl）時，有輕度協調功能降低之情形，此有行政
          院國軍退役官兵輔導委員會臺北榮民總醫院八十八年八月五日（八八）北
          總內字第二六八六八號函可按，故是否會造成不能安全駕駛動力交通工具
          之狀態，尚須由客觀上之情形加以判定。本件車禍因為被告甲○○行經無
          號誌之交叉路口，屬左方車未停讓右方車先行，被告甲○○固為肇事之主
          因，惟被告黃素貞行經無號誌交叉路口，亦未減速慢行，以致與被告游正
          義撞擊，故被告黃素貞對於本件車禍事故之發生，亦有過失自明，因此，
          當不能僅因被告甲○○駕駛機車後肇事，即認其於飲用酒類後駕車，已達
          不能安全駕駛動力交通工具之狀態。參以被告甲○○辯以其係於前一日之
          晚間飲酒，而至當天騎乘機車之時間，間隔已久，而其血液中之酒精濃度
          亦屬輕微，更不足以認定其有達不能安全駕駛動力交通工具之程度。
    （三）綜上所述，足認被告上開所辯，誠非虛妄，應可信憑，不能僅憑公訴人所
          指之證據而認被告有公共危險之犯行。此外，本院復查無其他積極、具體
          確切之證據足資證明被告公訴人所指之犯行，是因不能證明被告有此部分
          犯罪，自應為無罪判決之諭知。
三、被訴過失傷害部分：
    （一）按告訴乃論之罪，告訴人於第一審辯論終結前，得撤回其告訴；又告訴經
          撤回者，應諭知不受理之判決；且此不受理判決，得不經言詞辯論為之，
          刑事訴訟法第二百三十八條第一項、第三百零三條第三款、第三百零七條
          分別定有明文。
    （二）查本件告訴人黃素貞告訴被告甲○○過失傷害部分，告訴人甲○○告訴被
          告黃素貞過失傷害部分，公訴人認係均犯刑法第二百八十四條第一項前段
          過失傷害罪，依同法第二百八十七條前段規定，須告訴乃論。茲據告訴人
          黃素貞、甲○○分別具狀撤回告訴，此有撤回告訴聲請狀二紙附卷可稽，
          依照上開說明，本部分爰不經言詞辯論，逕為諭知不受理之判決。
據上論斷，應依刑事訴訟法第三百零一條第一項、第三百零三條第三款、第三百零七
條，判決如主文。
本案經檢察官吳慧蘭到庭執行職務
中      華      民      國    九十一    年      七      月    三十一    日
                              臺灣宜蘭地方法院刑事第一庭
                                  審判長法  官    林  明  山
                                        法  官    辜  漢  忠
                                        法  官    鄭  貽  馨
右正本證明與原本無異。
如不服本判決，應於判決送達後十日內向本院提出上訴狀。( 應附繕本 )。
                                          書記官  陳  憲  文
中      華      民      國    九十一    年      八      月      一      日
